臺灣宜蘭地方法院民事判決　九十一年度訴字第二六號
　　原　　　告　中國農民銀行股份有限公司
　　法定代理人　乙○○
　　訴訟代理人　丙○○
　　被　　　告　甲○○
右當事人間請求清償借款事件，本院判決如左：
    主    文
被告應給付原告新臺幣肆佰伍拾萬元，及自民國八十七年七月三十日起至清償日止，
按年息百分之九‧五五計算之利息，並自民國八十七年八月三十一日起至清償日止，
其逾期在六個月以內者，按上開利率百分之十，逾期超過六個月者，按上開利率百分
之二十計算之違約金。
訴訟費用由被告負擔。
    事    實
甲、原告方面：
一、聲明：如主文所示。
二、陳述：爰訴外人李美紅於民國八十五年三月十五日，邀同被告甲○○為連帶保證
    人，並由被告提供其名下之不動產設定抵押權予原告供擔保後，向原告借得新臺
    幣（下同）四百五十萬元，約定借款期間一年，自八十五年三月十五日起至八十
    六年三月十五日止，並自八十五年三月十五日起按月繳付利息，利率按原告基本
    放款利率加年息百分之一‧五機動計息（現為年息百分之九‧五五），本金於到
    期時一次清償。如有任何一期未依約履行，視為全部到期，除仍按上開利率計息
    外，其逾期在六個月以內者，按上開利率百分之十，逾期超過六個月者，按上開
    利率百分之二十加計違約金。詎李美紅自八十五年三月十五日起，即未依約繳納
    本息，計有本金四百五十萬元，及自八十五年三月十五日起至清償日止，按年息
    百分之九‧五五計算之利息，並自八十五年四月十六日起至清償日止，其逾期在
    六個月以內者，按上開利率百分之十，逾期超過六個月者，按上開利率百分二十
    計算之違約金未清償。原告遂就上開抵押之不動產為拍賣，經臺灣花蓮地方法院
    以八十七年度執字第四六三四號執行事件受理後，執行結果原告僅受償執行費五
    萬四千八百四十元及優先抵充利息、違約金之一百一十九萬五千一百六十元，計
    尚有訴之聲明所示之本金、利息及違約金未獲清償，被告既為借款人李美紅之連
    帶保證人，就上開金額即應負連帶給付之責任，然屢經催討，均未獲置理，爰依
    消費借貸及連帶保證契約提起本訴。
三、證據：提出借據、授信約定書、分配表、無擔保放款帳、繳息明細表、利率變動
    表、拍賣抵押物裁定、執行處通知、計算表各一件及撥款傳票十五件為證。
乙、被告方面：被告未於言詞辯論期日到場，惟據其所提出之書狀及於準備程序到場
    所為聲明及陳述如左：
一、聲明：原告之訴駁回。如受不利益判決，願供擔保請准宣告免為假執行。
二、陳述：
（一）、卷內借據、授信約定書上面的簽名是被告自己簽的，但是當初游祥進買土地
        ，用被告的名字去登記，游祥進的媳婦李美紅要用這土地去借錢，代書說土
        地是游祥進的，被告要無條件同意，所以被告就簽了借據、授信約定書，被
        告是受李美紅所利用與矇騙，不知道是擔任連帶保證人，原告所主張之借款
        及擔任連帶保證等事實，被告均不知情，
（二）、本件借款有未對保、未付款予借款人、借款及保證手續未依法定方式、於簽
        章時原告並未告知「連帶保證」之責任，有趁被告急迫與無經驗而為保證等
        情事，顯有違反民法第七十二條、第七十三條、第七十四條之規定，被告所
        為之連帶保證行為自屬無效，被告亦得聲請撤銷該連帶保證之法律行為。又
        原告之利息請求已逾五年時效，且利息、違約金之請求亦有高利貸之情形。
        故原告之主張並無理由。
（三）、本件原告所為之放款行為，涉有刑法第一百三十四條圖利他人之犯罪嫌疑，
        被告應另案提出告訴，為此依民事訴訟法第一百八十二條第一項、第一百八
        十三之規定聲請裁定停止本件訴訟程序之進行。
（四）、被告並未收受本件起訴狀繕本及其所附之證物（即借據、約定書）之影本，
        故無從答辯，應命原告提出上開書狀及證物影本，並送達予被告。
三、證據：未為舉證。
    理    由
一、原告主張本件借貸關係於原告宜蘭縣羅東分行所訂立乙節，有其所提出之撥款傳
    票十五件可稽，且為被告所不爭執，則依兩造所訂立之授信約定書第十二條：「
    本約定書以貴行授信往來之營業所為履行地，並以該履行地之法院為管轄法院。
    」之約定，本院對於本事件自有第一審管轄權。其次，被告雖抗辯稱：本件原告
    所為之放款行為，涉有刑法第一百三十四條圖利他人之犯罪嫌疑，被告應另案提
    出告訴，為此依民事訴訟法第一百八十二條第一項、第一百八十三之規定聲請裁
    定停止本件訴訟程序之進行云云，惟查民事訴訟法第一百八十二條第一項之規定
    ，係指他訴訟之法律關係是否成立，為本件訴訟先決問題，且該法律關係已訴訟
    繫屬於法院者而言（參見最高法院十八年抗字第五六號、二十九年抗字第二四八
    號判例意旨）；又民事訴訟法第一百八十三條之規定，係指在民事訴訟繫屬中，
    當事人或第三人涉有犯罪嫌疑，足以影響民事訴訟之裁判，非俟刑事訴訟解決，
    民事法院即無從或難於判斷者而言，例如當事人或第三人於民事訴訟繫屬中涉有
    偽造文書、證人偽證、鑑定人為不實之鑑定等罪嫌，始足當之（參見最高法院七
    十九年台抗字第二一八號判例意旨）。以本件情形而言，被告上開抗辯，並未指
    明何項法律關係之成立為本件訴訟之先決問題，更未證明該法律關係已繫屬於法
    院；所指原告涉嫌之犯罪，並非在本件民事訴訟繫屬中所產生，且亦不足以影響
    本件民事訴訟之裁判，則被告依上開規定，聲請停止本件訴訟進行，自屬無據，
    應予駁回。再者，被告未於言詞辯論期日到場，核無民事訴訟法第三百八十六條
    所列各款情形，爰依原告之聲請，由其一造辯論而為判決。以上各情，合先敘明
    。
二、原告起訴主張：訴外人李美紅於八十五年三月十五日，邀同被告甲○○為連帶保
    證人，並由被告提供其名下之不動產設定抵押權予原告供擔保後，向原告借得四
    百五十萬元，約定借款期間一年，自八十五年三月十五日起至八十六年三月十五
    日止，並自八十五年三月十五日起按月繳付利息，利率按原告基本放款利率加年
    息百分之一‧五機動計息（現為年息百分之九‧五五），本金於到期時一次清償
    。如有任何一期未依約履行，視為全部到期，除仍按上開利率計息外，其逾期在
    六個月以內者，按上開利率百分之十，逾期超過六個月者，按上開利率百分之二
    十加計違約金。詎李美紅自八十五年三月十五日起，即未依約繳納本息，計有本
    金四百五十萬元，及自八十五年三月十五日起至清償日止，按年息百分之九‧五
    五計算之利息，並自八十五年四月十六日起至清償日止，其逾期在六個月以內者
    ，按上開利率百分之十，逾期超過六個月者，按上開利率百分二十計算之違約金
    未清償。原告遂就上開抵押之不動產為拍賣，經臺灣花蓮地方法院以八十七年度
    執字第四六三四號執行事件受理後，執行結果原告僅受償執行費五萬四千八百四
    十元及優先抵充利息、違約金之一百一十九萬五千一百六十元，計尚有訴之聲明
    所示之本金、利息及違約金未獲清償，被告既為借款人李美紅之連帶保證人，就
    上開金額即應負連帶給付之責任，爰依消費借貸及連帶保證契約提起本訴等情。
    被告則以：是受人利用與矇騙，並不知道是擔任連帶保證人，原告所主張之借款
    及擔任連帶保證等事實，被告均不知情；本件借款有未對保、未付款予借款人、
    借款及保證手續未依法定方式、於簽章時原告並未告知「連帶保證」之責任，有
    趁被告急迫與無經驗而為保證等情事，顯有違反民法第七十二條、第七十三條、
    第七十四條之規定，被告所為之連帶保證行為自屬無效，被告亦得聲請撤銷該連
    帶保證之法律行為；原告之利息請求已逾五年時效，且利息、違約金之請求亦有
    高利貸之情形等語，資為抗辯。
三、原告主張訴外人李美紅於八十五年三月十五日，邀同被告甲○○為連帶保證人，
    並由被告提供其名下之不動產設定抵押權予原告供擔保後，向原告借得四百五十
    萬元，約定借款期間一年，自八十五年三月十五日起至八十六年三月十五日止，
    並自八十五年三月十五日起按月繳付利息，利率按原告基本放款利率加年息百分
    之一‧五機動計息（現為年息百分之九‧五五），本金於到期時一次清償。如有
    任何一期未依約履行，視為全部到期，除仍按上開利率計息外，其逾期在六個月
    以內者，按上開利率百分之十，逾期超過六個月者，按上開利率百分之二十加計
    違約金。詎李美紅自八十五年三月十五日起，即未依約繳納本息，計有本金四百
    五十萬元，及自八十五年三月十五日起至清償日止，按年息百分之九‧五五計算
    之利息，並自八十五年四月十六日起至清償日止，其逾期在六個月以內者，按上
    開利率百分之十，逾期超過六個月者，按上開利率百分二十計算之違約金未清償
    。原告遂就上開抵押之不動產為拍賣，經臺灣花蓮地方法院以八十七年度執字第
    四六三四號執行事件受理後，執行結果原告僅受償一百二十五萬元（含執行費五
    萬四千八百四十元）之事實，業據其提出與所述相符之借據、授信約定書、分配
    表、無擔保放款帳、繳息明細表、利率變動表、拍賣抵押物裁定、執行處通知各
    一件及撥款傳票十五件為證，又被告於準備程序中，已自認曾收受本件起訴狀繕
    本，且於受命法官提示原告所提出之上開借據、授信約定書、分配表、撥款傳票
    影本後，被告亦已自認該借據及授信約定書上之簽名為其本人親自簽立，而對於
    分配表及撥款傳票則表示「我不知道」等事實，有本院九十一年三月二十七日準
    備程序筆錄在卷可稽，綜上，堪認原告上開主張為真實，至被告抗辯：並未收受
    本件起訴狀繕本及其所附之證物即借據、約定書之影本，其無從答辯云云，要屬
    飾卸之語，並非可採。又被告雖另辯稱：是受人所利用與矇騙，不知道是擔任連
    帶保證人，原告所主張之借款及擔任連帶保證等事實，被告均不知情；本件借款
    有未對保、未付款予借款人、借款及保證手續未依法定方式、於簽章時原告並未
    告知「連帶保證」之責任，有趁被告急迫與無經驗而為保證等情事，顯有違反民
    法第七十二條、第七十三條、第七十四條之規定，被告所為之連帶保證行為自屬
    無效，被告亦得聲請撤銷該連帶保證之法律行為；原告之利息請求已逾五年時效
    ，且利息、違約金之請求亦有高利貸之情形云云，則為原告所否認，且核與卷附
    之證物及被告本身自認之事實不符。其次，被告既為成年人，依理當在瞭解本身
    行為之意義後，方在契約文件上簽章。再者，本件原告所請求之利息均未逾五年
    ，利息及違約金之請求亦未違反法律之規定。此外，被告復未能舉證證明原告所
    主張之本件借貸及連帶保證契約有何法律上無效或得撤銷之情形，從而其上開辯
    解，顯屬卸責之語，諉無足採。
四、按清償人所提出之給付，應先抵充費用，次充利息，次充原本，民法第三百二十
    三條前段定有明文。查就本件借款，原告聲請對於被告所提供之不動產抵押品拍
    賣，經臺灣花蓮地方法院以八十七年度執字第四六三四號執行事件受理後，執行
    結果原告僅受償一百二十五萬元，則依前揭法條規定，上開金額應優先抵充執行
    費及利息、違約金。又原告主張扣除執行費五萬四千八百四十元後，其餘額所能
    抵充之利息僅至八十七年七月二十九日，違約金則僅至八十七年三月一日之事實
    ，亦據其提出計算表一份為證，且為被告所不爭執，自堪信為真實。從而原告主
    張訴外人李美紅尚有本金四百五十萬元，及自八十七年七月三十日起至清償日止
    ，按年息百分之九‧五五計算之利息，並自八十七年八月三十一日起至清償日止
    ，其逾期在六個月以內者，按上開利率百分之十，逾期超過六個月者，按上開利
    率百分之二十計算之違約金未清償等情，亦屬可採。
五、綜上所述，訴外人李美紅既積欠原告前述之本金、利息及違約金未清償，被告又
    為李美紅上開債務之連帶保證人，則就該筆債務，被告自應負連帶給付之責任。
    從而，原告依據消費借貸及連帶保證契約，請求被告給付四百五十萬元，及自八
    十七年七月三十日起至清償日止，按年息百分之九‧五五計算之利息，並自八十
    七年八月三十一日起至清償日止，其逾期在六個月以內者，按上開利率百分之十
    ，逾期超過六個月者，按上開利率百分之二十計算之違約金，為有理由，應予准
    許。至被告雖聲明如受不利益判決，願供擔保請准宣告免為假執行云云，惟本件
    原告並未聲請為假執行之宣告，則被告上開聲明核與法律規定不符，無從許可，
    附此敘明。
六、據上論結，本件原告之訴為有理由，依民事訴訟法第三百八十五條第一項前段、
    第七十八條，判決如主文。
中　　　華　　　民　　　國　　九十一　　年　　 五　 　月　 　二十七　 　日
　　　　　　　　　　　　　　　　臺灣宜蘭地方法院民事庭
　　　　　　　　　　　　　　　　　　　審判長法官　楊麗秋
　　　　　　　　　　　　　　　　　　　法　　　官　謝佩玲
　　　　　　　　　　　　　　　　　　　法　　　官　劉家祥
右為正本係照原本作成。
如對本判決上訴，須於判決送達後廿日內向本院提出上訴狀。
中　　　華　　　民　　　國　　九十一　　年　　　五　　　月　　二十八　 日
　　　　　　　　　　　　　　　　　　　法院書記官　程志賓
